【裁判字號】    88,上易,1865
【裁判日期】    890509
【裁判案由】    妨害自由
【裁判全文】
臺灣高等法院臺中分院刑事判決                  八十八年度上易字第一八六五號
      上  訴  人
      即  自訴人  甲○○○○飲事業有限公司
      代  表  人  乙○○
      被      告  戊○○
      被      告  己○○
      被      告  丁○○
      被      告  丙○○
右上訴人因自訴被告等妨害自由案件，不服臺灣臺中地方法院八十八年度自字第六八
四號中華民國八十八年六月八日第一審判決，提起上訴，本院判決如左：
      主  文
原判決撤銷，發回臺灣臺中地方法院。
      理  由
一、自訴意旨略以：自訴人甲○○○○飲事業有限公司於八十七年二月向中友百貨股
    份有限公司（下稱中友百貨公司）承租其位於台中市○區○○路三段一六九號十
    三樓之一、二，經營「十二星座西餐廳」，租期至九十年五月三十一日止，約定
    月租費新台幣（下同）五十五萬元。嗣因中友百貨公司於八十七年九月整修內部
    ，影響自訴人營業額，致未能按時支付八十七年十一月租金，經中友百貨公司同
    意延至八十八年三月份支付，鉅被告戊○○（中友百貨公司董事長）竟違背承諾
    命令被告丙○○、己○○、丁○○等人夥同數名不詳姓名人士，強行進入自訴人
    餐廳，強迫將自訴人之水、電管線全部切斷，致使自訴人無法營業，因認被告等
    涉有刑法第三百零四條第一項之以強暴脅迫妨害人行使權利罪嫌等語。
二、原審判決略稱：按同一案件經檢察官終結偵查者，不得再行自訴；又不得提起自
    訴而提起者，應諭知不受理之判決，刑事訴訟法第三百二十三條第一項、第三百
    三十四條分別定有明文。經查自訴人之總經理趙慧芬以前開自訴狀所示之事由，
    具狀向台灣台中地方法院檢察署告訴被告四人涉有刑法第三百零四條第一項之妨
    害自由罪嫌，經該署檢察官於八十八年三月三十一日偵查終結，並於同年四月三
    日公告，有該署檢察官八十八年度偵字第六九八六號不起訴處分書及原審公務電
    話記錄在卷可稽，本件自訴人雖非上開已偵查終結案件之告訴人，惟告訴人趙慧
    芬告訴之事實與本件自訴之事實係屬同一事實，有前開不起訴處分書及本件自訴
    狀附卷可參，故本件自訴與台灣台中地方法院檢察署八十八年度偵字第六九八六
    號案件，仍屬同一案件，至為灼然。綜上，自訴人就檢察官已終結偵查之同一案
    件再提起本件自訴，揆諸前開法條意旨，原審諭知本件自訴不受理判決，並不經
    言詞辯論為之，至上開八十八年度偵字第六九八六號不起訴處分書雖因自訴人之
    總經理趙慧芬於該案偵查終結前，另行就同一事件向原審提起八十八年度自字第
    四三六號自訴案，並通知台灣台中地方法院檢察署將案件移送原審併案審理，而
    由台灣高等法院台中分院檢察署檢察長將上開不起訴處分書撤銷。惟按檢察官在
    偵查中，知悉同一案件已有合法自訴時，應即停止偵查，將案件移送法院併辦；
    如有疑義時，得向法院查詢（參見法務部八十一年三月十四日法八一檢字第○三
    五七六號函）。故檢察官就同一案件移送法院併辦，須有合法自訴始足當之。而
    前開原審八十八年自字第四三六號案件，業經原審判決自訴不受理，有判決書一
    份附卷可參，是上開不起訴處分書並不因原審八十八年度自字第四三六號不合法
    自訴而失其效力，原審併予敘明等情。
三、按檢察官於提起自訴後，仍繼續偵查，並為處分，該處分如係不起訴，應認為無
    效，有司法院三十三年院字第二六三四號解釋可資參照。本件自訴人之總經理趙
    慧芬於八十八年三月二十六日以前揭一之事實，具狀向台灣台中地方法院提起自
    訴（見該院八十八年度自字第四三六號卷第二十三頁），而前揭台灣台中地方法
    院檢察署八十八年度偵字第六九八六號不起訴處分書係於八十八年三月三十一日
    偵查終結，則八十八年度偵字第六九八六號不起訴處分，既在趙慧芬提起自訴之
    後，而趙慧芬提起自訴之案件，既與本件之被告及事實均相同，為同一案件，依
    首揭解釋，八十八年度偵字第六九八六號之不起訴處分應為無效，本件即難認定
    係就檢察官已偵查終結之同一案件再提起自訴，原審諭知本件自訴不受理，即有
    未洽，自訴人上訴意旨據此指摘原審判決不當，其上訴為有理由，本院自應將原
    判決撤銷，發回台灣台中地方法院為適當之判決，並不經言詞辯論為之。本件既
    將原判決撤銷發回，移送併辦之八十八年度偵字第六九八六號案即無從併辦，應
    予退回。
四、據上論斷，應依刑事訴訟法第三百六十九條第一項但書，第三百七十二條，判決
    如主文。
中      華      民      國    八十九    年    五      月      九        日
                                  臺灣高等法院臺中分院刑事第三庭
                                        審判長法  官  方  艤  駐
                                              法  官  廖  柏  基
                                              法  官  劉  連  星
右正本證明與原本無異。
不得上訴。
                                              書記官  顏  子  良
中      華      民      國    八十九     年      五       月     十     日
                                Ｆ


司法院資訊處製作；財團法人民間司法改革基金會備份。
